【裁判字號】    89,上訴,2171
【裁判日期】    890105
【裁判案由】    毒品危害防制條例
【裁判全文】
臺灣高等法院刑事判決                          八十九年度上訴字第二一七一號
    上  訴  人  丙○○
    即  被  告
                乙○○
    共      同
    指定辯護人  本院甲○辯護人
右列被告因違反麻醉藥品管理條例案件，不服臺灣臺北地方法院八十七年度訴字第七
九二號，中華民國八十九年一月五日第一審判決（起訴案號：臺灣臺北地方法院檢察
署八十七年度偵字第五五一六號）提起上訴，本院判決如左：
    主  文
上訴駁回。
    事  實
丙○○、乙○○自民國八十七年三月六日起，基於概括犯意，共同在臺北縣中和市、
三重市、新莊市等地，連續向孫志英販賣經行政院衛生署以化學合成麻醉藥品公告列
管之安非他命。先後完成交易三次，價格均為每兩新臺幣（下同）六萬五千元，每次
販賣一至二兩不等。其中前二次由乙○○駕車搭載丙○○，相偕前往約定交貨地點，
推由丙○○出面交貨收款，另一次則推由乙○○出面，單獨駕車前往臺北縣警察局三
重分局附近加油站，交付安非他命一兩並收取價金六萬五千元。嗣因孫志英為警查獲
，於同月十四日經警授意向丙○○偽稱擬購安非他命二兩，雙方議訂總價減為十二萬
元、在臺北縣新莊市○○路六二五號前交貨，丙○○、乙○○遂承前概括犯意，仍由
乙○○駕車夥同丙○○攜帶安非他命前往上址，經臺北市政府警察局萬華分局於當日
下午七時左右當場逮捕，扣押彼等持有擬售安非他命五包（驗餘淨重八○．二五公克
）及乙○○所有供販賣安非他命所用電子秤一具；復於同月十五日上午一時卅分左右
，在桃園縣龜山鄉○○○路三一三巷三十二號地下室循起獲彼等共同持有未及賣出
之安非他命七包（驗餘淨重一五七．三四公克）及其所有供販賣安非他命所用分裝袋
十二只，移送臺灣臺北地方法院檢察署檢察官偵查起訴。
    理  由
一前述犯罪事實，業經證人孫志英在警訊及偵查中證述甚詳，與上訴人乙○○在警訊
  及偵查中自白參與交易情節相符，並有扣案電子秤、分裝袋暨經法務部調查局鑑驗
  確係安非他命之粉末十二包可為佐證。上訴人丙○○在偵查程序及原審中空言辯稱
連同被查獲部分先後僅有三次販賣行為，上訴本院後則進而否認販賣安非他命，顯
  不足以動搖前述對其不利之積極證據。上訴人乙○○雖另辯稱其所參與之程度止於
  駕車擔任交通、並非與丙○○共同販賣云云，惟查交付標的物及收取價金皆為販賣
  之構成要件行為，上訴人乙○○既經下手分擔此等行為，偵審中又始終自白參與犯
  罪之目的在於分取若干安非他命供己施用，其基於自己犯罪之意思實施犯罪構成要
  件之情形已甚明顯，所辯亦不影響於罪責之成立。事證明確，犯行已可認定。
二上訴人之行為，均犯行為時有效之修正前麻醉藥品管理條例第十三條之一第二項第
  一款之罪。本案犯罪完成後，原肅清煙毒條例業已修正為毒品危害防制條例，並於
  八十七年五月廿日公布施行，將原依麻醉藥品管理條例公告列管之安非他命明定為
  第二級毒品，依該條例第四條第二項規定，販賣第二級毒品之最重本刑為無期徒刑
  ，較本案行為時麻醉藥品管理條例就同類犯罪行為之罰則為重，比較新舊法規定，
  應適用對行為人較為有利之行為時法。持有化學合成麻醉藥品之低度行為，為較高
  度之販賣犯行所吸收，不另論罪。上訴人二人間基於共同犯罪之意思聯絡分擔實施
  構成要件行為，有如前述，俱為共同正犯。其雖已著手於最後一次販賣安非他命犯
  行，但當次買賣係孫志英經警授意為便於偵查犯罪而佯稱購買，既無買受之真意，
  則事實上無從完成締約交易之販賣行為，此部分犯行固僅止於未遂程度；但因上訴
  人先後四次非法販賣行為時間相近，所犯為構成要件相同之罪名，顯然出於概括犯
  意，前三次行為均已達於既遂，仍應依連續犯規定就全部犯行論以情節較重之非法
  販賣化學合成麻醉藥品既遂一罪並加重其刑。上訴人丙○○於獲案後雖向警供稱麻
  醉藥品來源為楊柳青並引導員警前往查捕，但楊柳青堅決否認其事，檢察官偵查結
  果亦不能積極證明上訴人丙○○此部分之陳述屬實，尚難認為據其所供而查獲麻醉
  藥品之真正來源，無從減輕其刑。至於上訴人乙○○於本案訴訟繫屬中，雖因另涉
  販賣化學合成麻醉藥品罪名而經本院八十六年度上訴字第五一○五號判處有期徒刑
  五年二月確定，但前案犯罪時間為八十五年七月中旬至八月廿一日，有該案確定判
  決在卷足憑，本案犯罪日期與前案最後犯行相去二年，客觀上已難認定基於同一概
  括犯意而反覆實施，就其與丙○○合謀參與駕車送貨收款、販賣數量多以兩計之本
  案犯罪情節觀察，亦與前案二次單獨零星販售少量之態樣迥不相同，兩案應無連續
犯之裁判上一罪關係可言，自不因前案判決確定而影響於本案之審判。查上訴人丙
  ○○主導本案犯罪獲利、上訴人乙○○在前案偵審中不思悔改再度夥同觸法，暨彼
  二人流播禁制藥物，對社會危害非輕，原審斟酌所犯一切情狀，各處有期徒刑五年
  六月，並沒收扣案違禁物安非他命十二包及上訴人所有供犯罪所用電子秤、分裝袋
  ，認事、用法、量刑均無不合，應予維持。被告丙○○、乙○○上訴論旨各執陳詞
  否認犯罪及乙○○以一事不再理為辯，對於原判決任意聲明不服求予撤銷，為無理
  由，應予駁回。
三依刑事訴訟法第三百六十八條判決如主文。
本案經檢察官賴俊雄到庭執行職務。
中    華    民    國      八十九      年      八      月       九       日
                              臺灣高等法院刑事第廿三庭
                                  審判長法  官  劉  靜  嫻
                                        法  官  吳      燦
                                        法  官  林  勤  綱
右正本證明與原本無異。
如不服本判決應於收受送達後十日內向本院提出上訴書狀，其未敘述上訴之理由者並
得於提起上訴後十日內向本院補提理由書（均須按他造當事人之人數附繕本）。
                                        書記官  陳  啟  文
中    華    民    國      八十九      年      八      月      十四      日
附錄本案論罪科刑法條全文
修正前麻醉藥品管理條例第十三條之一第二項第一款：
違反前條之規定，其屬於第二條第四款之麻醉藥品者，依左列規定處罰：
一非法輸入、製造、運輸、販賣者，處五年以上有期徒刑，得併科五萬元以下罰金。


司法院資訊處製作；財團法人民間司法改革基金會備份。
